【裁判字號】    87,上訴,3012
【裁判日期】    890330
【裁判案由】    毒品危害防制條例
【裁判全文】
臺灣高等法院刑事判決                          八十七年度上訴字第三一二號
    上  訴  人  臺灣板橋地方法院檢察署檢察官
    上  訴  人
    即  被  告  乙○○
    指定辯護人  本院甲○辯護人
右上訴人因被告違反毒品危害防制條例案件，不服臺灣板橋地方法院八十七年度訴字
第三一三號，中華民國八十七年五月七日第一審判決（起訴案號：臺灣板橋地方法院
檢察署八十七年度偵字第六五五號、併辦案號：八十七年度偵字第二二三七、三三三
七號），提起上訴，本院判決如左：
    主  文
乙○○連續施用第一級毒品，免刑。扣案之毒品海洛因貳包（驗餘共淨重零點柒玖公
克）、含海洛因殘渣塑膠袋壹個、注射針筒貳支、美娜水壹瓶均沒收銷燬之。
    事  實
一、乙○○前於民國（下同）八十二年間因違反肅清煙毒條例案件，經本院八十二年
    十月十九日判處有期徒刑三年八月確定，刑期自八十二年十二月十九日起至八十
    六月十七日止；又於八十三年間因違反麻醉藥品管理條例案件，經台灣板橋地方
    法院八十四年二月二十八日判處有期徒刑七月，於八十四年三月二十七日確定，
    八十三年間再因違反肅清煙毒條例案件，經台灣板橋地方法院八十三年七月十四
    日判處有期徒刑三年二月，於八十三年八月十一日確定，兩案並經裁定應執行有
    期徒刑三年七月確定，接續前案執行，於八十五年六月二十七日假釋出監（縮刑
    期滿日期為九十年二月五日），假釋中猶不知悛悔，竟基於概括犯意，自八十六
    年七、八月起至八十七年一月十八日止，在台北縣蘆洲市○○路二七一巷十八號
    四樓住處，將海洛因與美娜水、開水調和後，以針筒注射之方式，約每日施用一
    次，而連續非法施用毒品海洛因多次。嗣於（一）八十六年十一月十八日下午四
    時三十分許，在其前開住處為警查獲，並扣得其持有之毒品海洛因二包（驗餘共
    淨重０‧七九公克）及其所有專供施用毒品已使用過之注射針筒二支、美娜水一
    瓶；（二）八十六年十二月十七日上午七時五十分許，在台北縣蘆洲市○○路二
    八五號二樓友人李明翰（另案由台灣台北地方法院檢察署偵查）住處復為警查獲
    ；（三）八十七年一月二十日下午二時二十分許，在其前開住處，再度為警查獲
    ，並扣得其所有專供施用含有海洛因殘渣之塑膠袋一個。
二、案經台北市政府警察局大同分局移送台灣台北地方法院檢察署呈請台灣高等法院
    檢察署令轉台灣板橋地方法院檢察署檢察官偵查起訴，暨移送原審併案審理。
    理  由
一、右揭事實，業據上訴人即被告乙○○供承不諱，其於八十六年十一月十八日及八
    十七年一月二十日兩次為警查獲後所採尿液，經送檢驗果結果確有嗎啡陽性反應
    （按海洛因係由嗎啡經化學合成之半人工合成品，其施打或吸食後經人體代謝作
    用而分解成毒性較低之嗎啡，而於尿液中被檢測出），有台北市立療養院煙毒尿
    液檢驗報告書、台北縣衛生局煙毒檢驗成績書各一紙在卷可稽。又被告於八十六
    年十一月十八日查獲時扣得之白色粉末二包經檢出海洛因成分（驗餘共淨重０‧
    七九公克）；於八十七年一月二十日查獲扣得之塑膠袋亦檢驗有海洛因殘留，均
    經法務部調查局驗明，有該局八十七年一月十六日（八七）陸字第八七一三二六
    六三號、八十七年三月二十七日（八七）陸字第八七０一七一七二號檢驗通知書
    （見八十七年偵字第六五五號卷第十二頁、原審卷第十八頁）附卷可憑，此外並
    有如事實欄所載之物扣案可資佐證。事證明確，被告犯行洵堪認定。
二、原審法院適用肅清煙毒條例第九條第一項規定，予以論處罪刑，固非無見。然查
    被告犯罪後，毒品危害防制條例已於民國八十七年五月二十二日公布生效，依該
    條例第二條第二項第一款、第十條第一項、第二十條第一項、第二項、第二十三
    條第一項、第三十五條第三款之規定，該等毒品皆在其規範之列，且犯之者必須
    先經由觀察勒戒程序，經觀察勒戒後認有繼續施用毒品傾向，依該條例第二十條
    第二項強制戒治期滿或交付保護管束期滿者即應為免刑之判決。而斯等規定與其
    行為時之舊法相較，又有利於被告，自應適用該新法。原判決未及比較新舊法，
    即有不當，檢察官據此提起上訴，為有理由，被告上訴意旨雖未指摘及此，然原
    判決既有不當，要屬無可維持，應由本院將之撤銷自為判決。
三、核被告所為，係犯毒品危害防制條例第十條第一項之施用第一級毒品罪。其施用
    前後持有之低度行為，應為施用之高度行為所吸收，不另論罪。先後多次施用犯
    行，時間緊接，犯罪構成要件相同，顯係基於概括犯意反覆為之，應依連續犯之
    規定以一罪論，並加重其刑。公訴人雖僅就被告自八十六年八月起至同年十一月
    十八日中午十二時許止之施用毒品犯行起訴，惟被告其餘如事實欄所示之犯行與
    前開起訴論罪部分有連績犯之裁判上一罪關係，為起訴效力所及，本院應併予審
    判。然因被告經本院裁定交付觀察勒戒後，認有繼續施用毒品傾向，此有臺灣臺
    北看守所附設勒戒處所出具之「有無施用毒品傾向證明書」在卷可參（見本院卷
    第三十六頁），遞經本院裁定令入戒治處所施以強制戒治一年，及定停止戒治，
    所餘戒治期間付保護管束，嗣被告違反保護管束應遵守事項情節重大，經本院八
    十八年六月二十二日撤銷停止戒治，令入戒治處所施以強制戒治，於八十九年三
    月二日期滿，上情有台灣板橋地方法院檢察署函送之八十八年戒執護助字第四二
    號保護管束執行卷宗及台灣台北戒治所八十九年三月二日受戒治人乙○○之出所
    通知書（附本院卷）可證，爰依法為其免刑之諭知。
四、扣案之海洛因二包（驗餘共淨重０‧七九公克），及塑膠袋內之海洛因殘渣係查
    獲之第一級毒品，另扣得之注射針筒二支、美娜水一瓶、含海洛因殘渣之塑膠袋
    一個為被告所有專供其施用毒品所用之器具，悉依毒品危害防制條例第十八條第
    一項前段規定沒收銷燬之。
據上論斷，應依刑事訴訟法第三百六十九條第一項前段、第三百六十四條、第二百九
十九條第一項但書，毒品危害防制條例第十條第一項、第二十條第一項、第二項、第
二十三條第一項、第三十五條第三款、第十八條第一項前段，刑法第十一條、第二條
第一項前段、第五十六條，判決如主文。
本案經檢察官吳國南到庭執行職務。
中    華    民    國    八十九    年      三        月        三十      日
                            臺灣高等法院刑事第二十三庭
                                審判長法  官  劉  靜  嫻
                                      法  官  宋      祺
                                      法  官  吳      燦
右正本證明與原本無異。
如不服本判決應於收受送達後十日內向本院提出上訴書狀，其未敘述上訴之理由者並
得於提起上訴後十日內向本院補提理由書（均須按他造當事人之人數附繕本）。
                                      書記官  陳  靜  姿
中    華    民    國    八十九    年      四        月        一        日


司法院資訊處製作；財團法人民間司法改革基金會備份。
